最高法院刑事判決　　　　　　　九十六年度台上字第七七九號
上　訴　人　台灣高等法院台中分院檢察署檢察官
上　訴　人
即　被　告　乙○○
被　　　告　甲○○
上列上訴人等因被告等傷害致人於死案件，不服台灣高等法院台
中分院中華民國九十三年六月三十日第二審判決（九十三年度上
訴字第二五四號，起訴案號：台灣台中地方法院檢察署九十一年
度偵字第二四五三七號），提起上訴，本院判決如下：
    主  文
原判決撤銷，發回台灣高等法院台中分院。
    理  由
本件原判決認定上訴人即被告乙○○、被告甲○○與曾祥雄、楊
勝凱、黃柏芳、葉寶玉（以上四人另由檢察官偵辦中）及另二名
不詳姓名者，於民國九十一年十二月十三日零時許，分乘懸掛Ｅ
Ｚ－五八七０號車牌之三菱自小客車及懸掛八Ｖ－五七八一號車
牌之ＢＭＷ自小客車，同至台中縣霧峰鄉○○路四九五號水牛城
ＫＴＶ店飲酒唱歌，同日凌晨一時三十分許，楊勝凱、黃柏芳及
另二名不詳姓名者搭乘該八Ｖ－五七八一號自小客車先行離去。
迨同日凌晨二時許，乙○○、曾祥雄因敬酒及其他挑釁行為與鄰
桌客人吳文祺、黃信憲等人發生衝突，曾祥雄事前指示葉寶玉以
電話聯絡黃柏芳，要求黃柏芳、楊勝凱返回該ＫＴＶ店，乙○○
旋即掀翻該ＫＴＶ店之桌子，並徒手毆打黃允鉅且追出店外，與
黃允鉅同行之黃信憲、周庭蓉見狀上前勸阻，乙○○、甲○○竟
在該ＫＴＶ店外，與不詳姓名成年人等數人，基於傷害之犯意聯
絡，由乙○○以長形木棍及不詳姓名成年人持不明棍棒等物，共
同毆打黃允鉅、黃信憲、周庭蓉，造成黃允鉅受有左耳後瘀挫傷
、左前胸、左背挫瘀擦傷、右前臂、手掌挫擦傷、右腳挫傷、右
膝挫擦傷之傷害；黃信憲受有左手掌第四掌骨骨折、左前臂、左
髖、左大腿瘀傷、左肘、左膝擦傷之傷害；周庭蓉受有左手肘瘀
腫、右手腕挫傷之傷害；吳文祺則先遭乙○○以長形木棍猛擊頭
部不支倒地後，乙○○、甲○○及不詳姓名成年人仍接續分持長
形木棍、金爐桶蓋及不明棍棒毆擊吳文祺，造成吳文祺受有後枕
中央上方與頂骨交接處八〤五公分皮下出血及浮腫、左顴骨骨折
（陷凹）、左眼球破裂、鼻骨骨折、左右眼眶骨殘狀骨折、頸部
沿氣管及前胸之皮下嚴重出血及血腫塊、頸部右側雙重條痕鈍器
傷，而因傷重當場死亡，乙○○、甲○○及不詳姓名成年人乃相
繼逃離現場。嗣經警循線追查，乙○○、甲○○始於九十一年十
二月十四日二十三時許，至台中縣警察局霧峰分局自首犯罪，並
受裁判等情。因而撤銷第一審之科刑判決，改判仍論處被告等共
同傷害人之身體因而致人於死各罪刑，固非無見。
惟查：（一）有罪判決書事實之認定與理由之說明必須互相一致
，方為合法。倘若事實之認定與理由之說明不相一致，按諸刑事
訴訟法第三百七十九條第十四款後段規定，自屬判決理由矛盾之
當然違背法令。又刑法第二百七十七條第二項之傷害致人於死罪
，乃犯普通傷害罪致發生死亡之結果而規定加重其刑之加重結果
犯，係以行為人能預見該加重結果之發生為要件，而所謂能預見
則係指客觀情形而言，與主觀上有無預見之情形不同，若主觀上
有預見，而結果之發生又不違背其本意時，則屬間接故意之範圍
。是以，加重結果犯對於加重結果之發生，主觀上並無犯意，祇
是於客觀情形下，能預見該加重結果發生時，依刑法因犯罪致發
生一定結果之規定加重其刑，此項構成犯罪之事實，依刑事訴訟
法第三百零八條、第三百十條第一款規定，不僅事實欄應明白認
定，且須於理由內加以說明，方足為論罪科刑之依據。原判決事
實固認定被告二人夥同不詳姓名成年人等數人，基於傷害之犯意
聯絡，由乙○○以長形木棍、甲○○以金爐桶蓋及不詳姓名成年
人持不明棍棒等物，共同毆打吳文祺，造成吳文祺受有後枕中央
上方與頂骨交接處八〤五公分皮下出血及浮腫、左顴骨骨折（陷
凹）、左眼球破裂、鼻骨骨折、左右眼眶骨殘狀骨折、頸部沿氣
管及前胸之皮下嚴重出血及血腫塊、頸部右側雙重條痕鈍器傷，
而因傷重當場死亡等情（見原判決第二頁），惟並未明白認定被
告二人對被害人實施傷害行為時，客觀上有造成被害人因傷導致
死亡之可能，但主觀上並無造成該死亡加重結果之犯意，且原判
決理由係敘明「被害人吳文祺所受前述傷害，依一般人之觀念，
足以發生死亡之結果，應為被告乙○○、甲○○及該不詳姓名成
年人所能預見」等語（見原判決第六頁），似又認定被告等人主
觀上已預見持木棍、金爐桶蓋等物重擊被害人之頭部會有死亡之
結果，而其死亡結果又不違背其本意。則原判決認被告等所為應
構成傷害致人於死罪並於主文宣告該罪刑，不無判決理由矛盾之
違法。（二）共同正犯不限於事前有協議，即僅於行為當時有共
同犯意之聯絡者亦屬之。又共同正犯間，非僅就其自己實施行為
負其責任，並在犯意聯絡之範圍內，對於其他共同正犯所實施之
行為，亦應共同負責。且共同正犯之成立，祇需具有犯意之聯絡
，行為之分擔，既不問犯罪動機起於何人，亦不必每一階段犯行
均經參與。本件原判決理由僅敘明被告二人及不詳姓名成年人間
，就上開傷害及傷害致死罪間，有犯意聯絡及行為分擔，為共同
正犯（見原判決第七頁），惟原判決事實認定乙○○、曾祥雄因
敬酒及其他挑釁行為與吳文祺、黃信憲等人發生衝突，曾祥雄即
指示葉寶玉以電話聯絡黃柏芳，要求黃柏芳、楊勝凱返回該ＫＴ
Ｖ店，乙○○旋即掀翻該ＫＴＶ店之桌子，引發本案（見原判決
第二頁），而曾祥雄於第一審審理聲請羈押案件時，坦承確有出
手與被害人互毆（見第一審九十一年度聲羈字第七七三號卷第十
一頁），乙○○亦供稱曾祥雄有出手打人等語（見同上卷第十一
頁），另證人周庭蓉、林倍詮於檢察官偵查中亦均證稱曾祥雄是
追打黃允鉅的人（見第二四五三七號偵查卷第一三五頁）；證人
黃信憲亦證稱曾祥雄用鞋子丟伊等語（見同上偵查卷第一三六頁
），原判決復於事實內敘明曾祥雄、楊勝凱、黃柏芳、葉寶玉等
人部分檢察官另案偵辦中，則曾祥雄等人究否共犯，原判決未敘
明理由，亦難謂無判決理由不備之違法。以上或為檢察官及被告
乙○○上訴意旨所指摘，或為本院得依職權調查之事項，應認原
判決有撤銷發回更審之原因。又本件被告等所犯傷害罪雖屬刑事
訴訟法第三百七十六條第一款所列，為不得上訴於第三審法院之
案件，但其與得上訴於第三審法院之傷害致人於死罪有裁判上一
罪關係，亦應認為得上訴於第三審法院，併此敘明。
據上論結，應依刑事訴訟法第三百九十七條、第四百零一條，判
決如主文。
中　　華　　民　　國　九十六　年    二  　月　  八    日
                      最高法院刑事第四庭
                          審判長法官  莊　登　照
                                法官  洪　明　輝
                                法官  黃　一　鑫
                                法官  林　秀　夫
                                法官  徐　昌　錦
      本件正本證明與原本無異
                                      書  記  官
中　　華　　民　　國　九十六　年　  二 　 月 　十三 　日
                                                    m
